---
title: "Prezentace_vokaly"
author: "Michal Babinec"
date: "2024-02-15"
output: html_document
---

# Popis aplikace na americké vokály

Aplikace funguje jako hra, ve které uživatel určuje jaký americký vokál slyší ve slově.\
Cílem hry je získat co nejvyšší skóre (15/15).\
Začněme s popisem kódu aplikace: První část kódu zjistí, zda jsou staženy balíčky tuneR a shiny a aktivuje je.

```{r}
if (!require(tuneR, quietly = TRUE)) { #Zkontroluje, zda jsou staženy balíčky, pokud ne nainstaluje je
  install.packages("tuneR")
}
if (!require(shiny, quietly = TRUE)) {
  install.packages("shiny")
}
```

## Ui

Co se týče uživatelského rozhraní, má několik částí. Tou první je nadpis. Dále je zde rozložení rozdělené na boční a hlavní. V bočním se nachází shiny widgety pro vstupy: tlačítka pro přehrání zvuku, další otázku, kontrolu odpovědi a restart a jeden rozbalovací seznam s možnostmi odpovědí:

```{r}
ui <- fluidPage(

titlePanel("Poznej vokál z americké angličiny"), #Nadpis

sidebarLayout( #Rozložení s tlačítky a seznamem
    sidebarPanel(
      actionButton("zvuk", "Přehraj vokál"),
      selectInput("vyber", "Zvol správný vokál", c("", "ə", "æ", "eɪ","i","e","ɪ","ɜː","oʊ","u","aʊ","oɪ","ʌ","aɪ","ʊ","ɑ")),
      actionButton("dalsi", "Další"),
      actionButton("kontrola", "Zkontrolovat"),
      br(),
      br(),
      actionButton("restart", "Hrát znovu")
      
    ),
```

V hlavním panelu se pak nachází widgety pro výstupy, a to konkrétně 5 textových polí pro číslo otázky, skóre, vyhodnocení odpovědi, správnou odpověď a nakonec návod, to jediné se nijak nemění a není vázané na žádné proměnné:

```{r}
 mainPanel(  #Textová pole
    textOutput("cislootazky"),
    textOutput("skore"),
    br(),
    textOutput("vyhodnoceni"),
    textOutput("spravne"),
    br(),
    br(),
    br(),
    textOutput("navod")
    
    
  )
)
)
```

## Server

```{r}
server <- function(input, output) {
```

Poslední částí je server, tedy to co program má vlastně dělat. Zde se opět nachází více částí, které budou pojmenovány nadpisy. Tou první jsou proměnné. ###Proměnné

#### Seznam

Tato nereaktivní proměnná je seznamem, tedy class = list, který shromažďuje načtené zvukové soubory do jednoho vektoru. Jak pro jednotlivé elemnty seznamy, tak pro jejich názvy jsou použity znaky IPA:

```{r}
seznam <- list(
    ə = "ə" <- readWave("above.wav"), #Seznam všech zvukových souborů
    æ = "æ" <- readWave("bad.wav"),
    eɪ = "eɪ" <- readWave("bayed.wav"),
    i = "i" <- readWave("bead.wav"),
    e = "e" <- readWave("bed.wav"),
    ɪ = "ɪ" <- readWave("bid.wav"),
    ɜː = "ɜː" <- readWave("bird.wav"),
    oʊ = "oʊ" <- readWave("bode.wav"),
    u = "u" <- readWave("booed.wav"),
    aʊ = "aʊ" <- readWave("bough.wav"),
    oɪ = "oɪ" <- readWave("boy.wav"),
    ʌ = "ʌ" <- readWave("bud.wav"),
    aɪ = "aɪ" <- readWave("buy.wav"),
    ʊ = "ʊ" <- readWave("good.wav"),
    ɑ = "ɑ" <- readWave("pod.wav"))

```

#### Pořadí

Tato reaktivní proměnná určuje náhodné pořadí přehrávaných zvuků, aby kvíz nevypadal stále stejně. Funkce sample zajišťuje, že nebude docházet k opakování zvuků:

```{r}
poradi <- reactiveVal(sample(names(seznam))) #Náhodné pořadí bez opakování

```

#### Počet, skóre a hodnocení

Všechny 3 tyto proměnné jsou reaktivní, aby se mohla automaticky aktualizovat jejich hodnota v programu.\
Proměnná počet určuje u kolikáté otázky, resp. zvuku, se zrovna ve hře nacházíme. Její maximální hodnota je 15, protože zvuků je 15 a automaticky začíná na hodnotě 1, protože menší hodnotu logicky mít nemůže (neexistuje nultá otázka). Tato proměnná se zobrazuje v textovém poli cislootazky:

```{r}
rvpocet <- reactiveVal(1) #Reaktivní proměnná, která říká, kolikátý zvuk hraje

```

Proměnná skóre uchovává informaci o aktuálním skóre uživatele, a začíná tedy na nule. Může nabývat celočíselných hodnot mezi 0 a 15. Propisuje se v textovém poli skore:

```{r}
rvskore <- reactiveVal(0) #Reaktivní proměnná, která počítá skóre

```

Poslední proměnná hodnocení se nikde uživateli nezobrazuje. Slouží pouze k určení toho, zda byla odpověď v aktuální otázce zkontrolována, aby se předešlo možnosti překliknutí otázky na další bez kontroly odpovědi:

```{r}
rvhodnoceni <- reactiveVal(0) #Reaktivní proměnná, díky které program pozná, zda bylo stisknuto tlačítko pro kontrolu

```

### Tlačítka

UI aplikace obsahuje 4 tlačítka, postupně bude podpsána funkce každého z nich. Obecně je u každého tlačítka použita funkce:

```{r}
observeEvent()
```

Ta ač nezaznamenává přímo hodnotu tlačítka (ta se s každým stiskem zvyšuje, ale není relevantní), zaznamenává změnu v této hodnotě, tedy vlastně pozná, když uživatel stisknul tlačítko.\
\#### Přehraj vokál Toto tlačítko přehraje zvuk vokálu na základě náhodného rozlosování na začátku a na základě aktuální otázky (tu určje proměnná počet). Funuje tak, že subsettuje proměnnou poradi s podmínkou pocet, tedy tolikátý prvek jako je číslo otázky. Proměnná seznam je pak subsettována na zákadě jména zvuku, které odpovídá jménu v proměnné poradi.\
Bohužel funkce play() používá k přehrání zvuku výchozí přehrávač operačního systému, který s použitím Rka (bez implementace jiných jazyků) není možné automaticky zavřít.

```{r}
observeEvent(input$zvuk, { #Reaktivní prostředí

  
  play(seznam[[poradi()[rvpocet()]]]) #Přehraj zvukový soubor z vektoru "seznam" na základě náhodného "poradi", které vybírá tolikátý prvek jako je hodnota "rvpocet()"

})
```

#### Další

Tlačítko další slouží jednak k přepnutí na další otázky, tedy další zvuk, jednak na zobrazení zprávy o výsledku kvízu (ten nastává při dosažení a zkontrolování 15. otázky). Jeho kostrou je logický cyklus if-else. Ten bude nyní postupně rozebrán. První podmínka slouží pro vygenerování výsledkové zprávy, pocet se musí rovnat 15 a hodnoceni nesmí být 0(to je kvůli tomu, aby první došlo ke zkontrolování odpovědi). Následuje vnořený if-else cyklus, který rozhodne podle skóre jaká zprává má být zobrazena.\
Druhá podmínka zjišťuje situaci, kdy nebyla ještě zkontrolována odpověď. Pokud skutečně nebyla vygeneruje výzvu ke kontrole.\
Třetí podmínka reaguje na zbylé situace a to tak, že přičte k pocet 1, aby došlo k posunutí na další otázku, nastaví hodnoceni na 0, aby došlo k označení této další otázky za nezkontrolovanou a v textovém poli spravne zobrazi prázdný text.

```{r}
observeEvent(input$dalsi,{ #Při stisku tlačítka Další
  
  if (rvpocet() == 15 & rvhodnoceni() != 0) { #Pokud jsme u poslední otázky a už byla zkontrolována
              
      output$spravne <- renderText("Konec hry, pro novou hru stiskni Hrát znovu.")
      
      if (rvskore() == 15){ #Při skóre 15
      
        output$vyhodnoceni <- renderText("Plný počet, jsi opravdový mistr vokálů")
        
      } else if (rvskore() >= 11 & rvskore() <= 14) {
        
        output$vyhodnoceni <- renderText("Slušný výkon, zkus to znovu a vychytej chyby")
        
      } else if (rvskore() >= 6 & rvskore() <= 10) {
        
        output$vyhodnoceni <- renderText("Pokus dobrý, ale je hodně místa pro zlepšení")
        
      } else if (rvskore() >= 3 & rvskore() <= 5) {
        
        output$vyhodnoceni <- renderText("Máš hodně na čem pracovat, co takhle dát si novou hru?")
        
      } else {
        
        output$vyhodnoceni <- renderText("Budeme dělat, že jsi to celé jenom neproklikal, a dáš si to znova")
        
      }

    } else if (rvhodnoceni() == 0) { #"rvhodnoceni" je proměnná, která se při každé nové otázce resp. zvuku resetuje na 0
    
      output$vyhodnoceni <- renderText("Nejprve odpověz a svou odpověď nech zkontrolovat!") #Pokud je "rvhodnoceni" == 0, pak není možné přejít na další zadání
  
    } else {
  
      output$vyhodnoceni <- renderText("Který vokál ve slově slyšíš?")
    
      rvpocet(rvpocet()+1) #Při stistku tlačítka "Další" přidá k počtu 1
    
      rvhodnoceni(0)
  
      output$spravne <- renderText("")
      
  }           
             })
```

#### Kontrola

Toto tlačítko vyhodnocuje odpověď. Opět používá if-else cyklus. Podmínka zda se hodnoceni rovná 0 je zde proto, aby nemohla být změněna vyhodnocovací zpráva a skóre (tedy není možné špatnou odpověd překontrolovat znovu správně a získat bod ani pozitivní vyhodnocovací zprávu).\
První podmínka zjišťuje nevybrání odpovědi, pokud platí tak zobrazí výzvu k vybrání odpovědi.\
Druhá podmínka zjišťuje, zda input\$vyber, tedy vybraná odpověď, je stejná jako správná odpověď. Pokud ano tak přidá 1 ke skore a zobrazí jednu ze 4 zpráv.\
Třetí podmínka je totožná s tou předchozí, ale zjišťuje špatnou odpověď, proto ani nepřidá skóre a zobrazí jednu z 3 jiných zpráv než v podmínce 2.

```{r}
observeEvent(input$kontrola,{ #Při stisku Zkontroluj
  
  if (input$vyber == "" & rvhodnoceni() == 0) { 
    
    output$vyhodnoceni <- renderText("Vyber správný vokál!") #Při nevybrání možnosti, resp. při vybrání "", vrátí zprávu
 
     } else if (input$vyber == poradi()[[rvpocet()]] & rvhodnoceni() == 0) { #Pokud se výběr uživatele ze seznamu rovná názvu proměnné s přehraným zvukem
     
       rvhodnoceni(rvhodnoceni() + 1) #Kontrola toho, že byla odpověď zkontrolována
       
       rvskore(rvskore() + 1) #Přičtení 1 ke skóre
       
       output$vyhodnoceni <- renderText(sample(c("Správně, jsi jednička", "Velice dobře, jako rozený fonetik", "Přesně tak, v USA se neztratíš", "Super, nechápu jak to děláš"), size = 1))
       #Ukáže jednu ze 4 motivačních zpráv
       
       
     
     } else if (rvhodnoceni() == 0 & input$vyber != poradi()[[rvpocet()]]) { #Špatná odpověď ale ne ""
       
       output$vyhodnoceni <- renderText(sample(c("Netrefil ses, ale nezoufej, žádný učený z nebe nespadl", "Tohle je sice špatně, ale příště to určitě vyjde", "Nene, že by špatná sluchátka?"), size = 1))
       #Ukáže zprávu o tom, že odpověď nebyla správná
       
       output$spravne <- renderText(paste("Správná odpověď je ", poradi()[[rvpocet()]]))
       
       rvhodnoceni(rvhodnoceni() + 1) #Kontrola toho, že byla odpověď zkontrolována
     } else {} 
    
  
  
  
  
 
  
})

```

#### Hrát znovu

Tlačítko, které slouží k zobrazení dialogového okna. Dialogové okno obsahuje nadpis, tlačítko Ano a dialogové tlačítko Ne. To při stisknutí samo zruší toto okno. Nastavení footer = NULL zabraňuje zobrazení dalšího tlačítka.

```{r}
observeEvent(input$restart, { #Dialogové okno při kliknutí na restart
  
  showModal(modalDialog(
    h1("Opravdu chcete restartovat hru?"),
    actionButton("ano", "Ano"), #Tlačítko pro možnost ano
    modalButton("Ne"), #Tlačítko pro možnost ne - není potřeba observeEvent, protože tlačítko automaticky zavírá okno
    footer = NULL #Nastavení aby v okně byla jen 2 tlačítka
  ))
  
})
```

Tlačítko Ano nastaví proměnné skore, pocet a hodnoceni na jejich pocatecni hodnoty 0; 1 a 0. Zároveň zavře dialogové okno, zamíchá pořadí otázek a zobrazí text.

```{r}
observeEvent(input$ano, { #Při kliknutí na možnost Ano
  
  removeModal() #Zavírá dialogové okno
  rvskore(0)
  rvpocet(1)
  rvhodnoceni(0) #Resetuje proměnné
  
  #poradi <- sample(names(seznam)) #Náhodné pořadí bez opakování
  poradi(sample(names(seznam)))
  
  output$vyhodnoceni <- renderText("Nová hra!")
  output$spravne <- renderText("")
  
})

```

### Výstupy

Tato část obsahuje tři výstupy:\
Skóre - přepisuje skore doprostřed textu\
Číslo otázky - Přepisuje pořadí otázky za text\
Návod - Pouze zobrazuje předem napsaný text ohledně používání aplikace

```{r}
output$skore <- renderText(paste("Skóre: ", rvskore(), "/15")) #Zobrazení skóre

output$cislootazky <- renderText(paste("Vokál číslo ", rvpocet())) #Zobrazení čísla otázky 

output$navod <- renderText("V této hře je tvým úkolem správně určit vokál, který se objevuje v přehraném slově.
                           Pokud má slovo více slabik, počítá se první slabika.
                           Pro začátek hry stiskni tlačítko Přehraj vokál (spustí se přehrávač, který je potřeba manuálně vypínat), vyber odpovídající vokál z nabídky a stiskni Zkontrolovat.
                           Pro další slovo stiskni Další.
                           Pro novou hru stiskni Hrát znovu")

}

# Run the application 
shinyApp(ui = ui, server = server)

```

## Limitace

Bohužel v Rku není možné nebo nevím jak programově zavřít přehrávač zvuku ani jak přehrát zvuk přímo z aplikace, takže je nutné ručně zavírat přehrávač.\
Zkoušel jsem aplikaci publikovat, ale bohužel nefunguje přehrávání zvuku a nebyl jsem schopen zjistit proč a jak to spravit: [link] (<https://michal-babinec.shinyapps.io/Vokaly_Babinec/>)

## Zdroje

Použité zvuky jsou ze stránky: [link](https://www.internationalphoneticassociation.org/content/ipa-handbook-downloads)
